【裁判字號】    97,苗簡,252
【裁判日期】    970402
【裁判案由】    詐欺
【裁判全文】
臺灣苗栗地方法院刑事判決             97年度苗簡字第252號
聲  請  人  臺灣苗栗地方法院檢察署檢察官
被      告  甲○○
上列被告因詐欺案件，經檢察官聲請以簡易判決處刑（96年度偵
緝字第307 號），本院判決如下：
    主      文
甲○○幫助犯詐欺取財罪，處拘役伍拾日，如易科罰金，以銀元
參佰元即新臺幣玖佰元折算壹日，減為拘役貳拾伍日，如易科罰
金，以銀元參佰元即新臺幣玖佰元折算壹日。
    事實及理由
一、本件犯罪事實及證據均引用檢察官聲請簡易判決處刑書之記
    載（如附件）。
二、論罪科刑部分：
  （一）按行為後法律有變更者，適用行為時之法律。但行為後
        之法律有利於行為人者，適用最有利於行為人之法律，
        刑法第2 條第1 項定有明文。質言之，行為後法律有變
        更者，應將行為時之法律與裁判時之法律比較適用最有
        利於行為人之法律。又比較新舊法時，應就罪刑有關之
        共犯、未遂犯、想像競合犯、牽連犯、連續犯、結合犯
        ，以及累犯加重、自首減輕暨其他法定加減事由（如身
        分加減）與加減比例等一切規定，綜其全部罪刑之結果
        而為比較，再適用有利於行為人之法律處斷，而不得一
        部割裂分別適用不同之新舊法（最高法院24年上字第46
        34號、29年度上字第964 號、95年第8 次刑事庭會議決
        議參照）。經查：
        (1)被告行為時之刑法第30條第1 項、第2 項分別規定：
          「幫助他人犯罪者，為從犯。雖他人不知幫助之情者
          ，亦同」、「從犯之處罰，得按正犯之刑減輕之」，
          而95年7 月1 日修正公布施行之刑法第30條第1 項、
          第2 項則規定：「幫助他人實行犯罪行為者，為幫助
          犯。雖他人不知幫助之情者，亦同。」、「幫助犯之
          處罰，得按正犯之刑減輕之」，本件被告行為依修正
          前或修正後之規定，均構成幫助犯，且修正後之新法
          對於幫助犯刑度部分並無更動，是上開新法之規定，
          並未有利於被告。
        (2)被告於犯罪時之刑法第41條第1 項前段規定：「犯最
          重本刑為5 年以下有期徒刑以下之刑之罪，而受6 個
          月以下有期徒刑或拘役之宣告，因身體、教育、職業
          、家庭之關係或其他正當事由，執行顯有困難者，得
          以1元以上3元以下折算1日，易科罰金。」又被告行
          為時之易科罰金折算標準，修正前罰金罰鍰提高標準
          條例第2 條前段（現已刪除）規定，就其原定數額提
          高為100 倍折算1 日，則本件被告行為時之易科罰金
          折算標準，應以銀元300 元折算1 日，經折算為新臺
          幣後，應以新臺幣900 元折算為1 日。惟95年7 月1
          日修正公布施行之刑法第41條第1 項前段則規定：「
          犯最重本刑為5 年以下有期徒刑以下之刑之罪，而受
          6 個月以下有期徒刑或拘役之宣告者，得以新臺幣1
          千元、2 千元或3 千元折算1 日，易科罰金。」比較
          修正前後之易科罰金折算標準，以95年7 月1 日修正
          公布施行前之規定，較有利於被告。
        (3)因之，經綜其全部罪刑之結果而為比較，修正後刑法
          之規定並無較有利被告之情形，依修正後刑法第2 條
          第1 項前段規定，應一體適用修正前刑法之規定。
  （二）按幫助犯之成立，主觀上行為人須有幫助故意，客觀上
        須有幫助行為，意即需對於犯罪與正犯有共同之認識，
        而以幫助之意思，對於正犯資以助力，而未參與實施犯
        罪之行為者而言（參照最高法院75年度台上字第1509號
        、88年度台上字第1270號判決意旨）。本件被告將其申
        請之金融帳戶、提款卡及密碼，交予姓名年籍不詳之成
        年人使用，供作對被害人等實施詐欺犯罪之取款工具，
        顯係基於幫助他人實施詐欺取財犯罪之犯意，且所為提
        供金融帳戶之行為，係屬刑法詐欺罪構成要件以外之行
        為。是被告既以幫助他人犯罪之意思，而參與犯罪構成
        要件以外之行為，核被告所為，係犯修正前刑法第30條
        第1 項前段、刑法第339 條第1 項之幫助詐欺取財罪。
        被告甲○○僅以一個幫助行為，幫助詐欺集團從事詐欺
        取財犯行，又基於幫助犯之從屬性理論，幫助犯之刑事
        責任從屬於正犯，故被告甲○○所為僅應論以一個幫助
        詐欺取財罪。
  （三）被告係幫助犯，應依修正前刑法第30條第2 項之規定，
        減輕其刑。
  （四）按94年2 月2 日修正公布，並於95年7 月1 日施行之刑
        法第57條乃為法院就刑之裁量審認標準見解之明文化，
        非屬法律之變更（最高法院刑事庭第8 次會議決議參照
        ），自毋庸比較新舊法。本院審酌被告之犯罪動機、目
        的、手段係將其所申辦之金融帳戶交予詐欺集團成員作
        為犯罪工具、被害人受有46280 元之損失、復未賠償被
        害人所生危害、被告犯後坦承犯行態度堪稱良好等一切
        情狀，量處如主文所示之刑，並諭知易科罰金之折算標
        準，以資懲儆。
  （五）末查，被告經臺灣臺北地方法院檢察署於94年11月28日
        發布通緝且於96年6 月25日始緝獲歸案（此有臺灣臺北
        地方法院檢察署通緝書、歸案證明書各乙紙附卷可稽，
        見臺灣臺北地方法院檢察署96年度偵緝字第1581號卷第
        15-16 頁、第21頁），而中華民國96年罪犯減刑條例係
        96年7 月16日施行，依該條例第5 條之規定：「本條例
        施行前，經通緝而未於中華民國96年12月31日以前自動
        歸案接受偵查、審判或執行者，不得依本條例減刑」，
        由被告之通緝及緝獲時間，均在該條例施行前，依臺灣
        高等法院暨所屬法院96年法律座談會決議，此等情形與
        上開條文之規定不合，應不受該條規定不得減刑之限制
        。查被告之犯罪時間在96年4 月24日之前，且所犯合於
        中華民國96年罪犯減刑條例之規定，自應依該條例第2
        條第1 項第3 款、第7 條、第9 條之規定，減其宣告刑
        2分之1，並諭知易科罰金之折算標準。
三、應適用法條：
  （一）刑事訴訟法第449 條第1 項、第454 條第2 項。
  （二）刑法第2 條第1 項前段、第339 條第1 項、修正前刑法
        第30條第1 項前段、第2 項、第41條第1 項前段。
  （三）中華民國九十六年罪犯減刑條例第2 條第1 項第3 款、
        第7 條、第9 條。
  （四）罰金罰鍰提高標準條例第1 條前段、修正前罰金罰鍰提
        高標準條例第2 條。
  （五）現行法規所定貨幣單位折算新臺幣條例第2 條。
四、如不服本判決，得自收受送達之日起10日內，向本院提起上
    訴（須附繕本）。
中    華    民    國    97    年    4     月    2     日
                  苗栗簡易庭    法  官  林 卉 聆
以上正本證明與原本無異。
                                書記官  楊 慧 萍
中    華    民    國    97    年    4     月    2     日
附錄本判決論罪科刑法條全文：
刑法第339 條
意圖為自己或第三人不法之所有，以詐術使人將本人或第三人之
物交付者，處5 年以下有期徒刑、拘役或科或併科1 千元以下罰
金。
以前項方法得財產上不法之利益或使第三人得之者，亦同。
前二項之未遂犯罰之。


司法院資訊處製作；財團法人民間司法改革基金會備份。
